【裁判字號】    98,交抗,671
【裁判日期】    980306
【裁判案由】    違反道路交通管理處罰條例
【裁判全文】
臺灣高等法院交通事件裁定             98年度交抗字第671號
抗  告  人
即受處分人  甲○○
上列抗告人因道路交通管理處罰條例案件，不服臺灣新竹地方法
院九十七年度交聲字第五三六號，中華民國九十七年十二月二十
二日裁定（原處分案號：交通部公路總局新竹區監理所竹監營字
第裁五○－Ｅ00000000號違反道路交通管理事件裁決書
），提起抗告，本院裁定如下：
    主  文
抗告駁回。
    理  由
一、原裁定意旨略以：異議人即受處分人甲○○於九十七年十月
    二十三日十九時十三分許，因有「酒後駕車，經現場酒精測
    試器測值為每公升一點一四毫克」之違規行為遭員警取締舉
    發，經原處分機關即新竹區監理所於同年月二十九日所作成
    之竹監營字第裁五○－Ｅ00000000號違反道路交通
    管理事件裁決書，依道路交通管理處罰條例第三十五條第一
    項第一款規定裁處罰鍰新臺幣（下同）四萬五千元整、吊扣
    汽車駕駛執照十二個月，施以道安講習，係於同日送達予異
    議人，並由其簽收無訛等情，有交通部公路總局新竹區監理
    所送達證書一份附卷足稽，是異議人如對原處分機關前開裁
    決有所不服而欲提起異議，依照前揭說明，其二十日之合法
    提出異議期間即應自九十七年十月三十日（即其收受裁決書
    之翌日）起算；聲明異議期間之末日應為九十七年十一月十
    八日，故受處分人至遲應於九十七年十一月十八日聲明異議
    方符規定，詎本件異議人卻遲至九十七年十一月二十日始提
    出本件聲明異議狀，此有異議人之刑事交通異議狀上所蓋收
    文戳章在卷可稽，故異議人之異議顯已逾二十日之異議期間
    。從而，依照前開法條規定及說明，本件異議人逾期始聲明
    異議，且不得補正，依法自應予以駁回。至於異議人所指因
    為經濟問題希望分期繳納罰鍰部分，此為執行機關執行罰鍰
    繳納時之權責，異議人應可於繳納罰鍰時向執行機關即新竹
    區監理所提出申請，併此指明等語。
二、抗告意旨略以：抗告人甲○○於九十七年十月二十三日十九
    時十三分，因酒後騎乘機車被警攔檢，被開罰單，但抗告人
    僅有聯結車駕照，新竹區監理所說若沒有機車駕照，必須吊
    扣現有駕照（即聯結車駕照）。抗告人雖因騎機車違規，卻
    連聯結車也不能開。現在不景氣，如果駕照被吊扣，要找其
    他的工作是不容易，抗告人的太太現今也被其公司強迫無薪
    休假，每月的薪資只能領一萬多元，家裡還有二位年幼的孩
    子要扶養，房子的貸款要付，監理所的罰鍰四萬五千元已辦
    理十二期繳納，每月二十八日繳納四千元，還有法院判付給
    公益團體的五萬元，如今駕照被吊扣，不但影響生計，連罰
    鍰都無法繳納。想到自己犯的錯，連累家人，幾度有輕生的
    念頭，但想到還有二位年幼的孩子，心理非常的愧疚，於是
    再次向法院提出申訴，希望鈞院能針對機車的部份做處分或
    罰鍰，及公益團體的五萬元能分期繳納。抗告人從報紙看到
    ，駕駛如果取得高一級的駕駛資格，應換發駕照，並准許駕
    駛較低級車類的車輛，例如領有聯結車駕照，即可駕駛大客
    車、大貨車、小型車及機車云云。
三、按受處分人，不服道路交通管理處罰條例第八條主管機關所
    為之處罰，得於接到裁決書之翌日起二十日內，向管轄地方
    法院聲明異議，道路交通管理處罰條例第八十七條第一項定
    有明文；復依道路交通管理處罰條例第八十七條規定向管轄
    法院聲明異議之期間，自裁決書送達之翌日起算，並得依法
    扣除在途期間及聲請回復原狀，道路交通案件處理辦法第十
    二條亦有明文；另按道路交通案件處理辦法第十二條規定交
    通案件聲明異議之在途期間扣除，居住於臺灣地區者，當事
    人居住於處罰機關所在之鄉、鎮、市（包括縣轄市、省轄市
    及院轄市）者，不扣除在途期間，法院訴訟當事人在途期間
    標準第四條第一款第一目規定甚明。而前述交通異議事件之
    程序規定，為聲明異議之合法要件，受處分人之聲明異議自
    須合於此項程序規定，法院始得受理為實體之審查。又交通
    法庭認聲明異議不合法律上之程式，且無從補正者，應以裁
    定駁回之，道路交通案件處理辦法第十八條亦有規定。
四、查本件原處分機關即交通部公路總局新竹區監理所九十七年
    十月二十九日竹監營字第裁五○－Ｅ00000000號違
    反道路交通管理事件裁決書，係於九十七年十月二十九日由
    受處分人本人簽收無誤，此有交通部公路總局新竹區監理所
    送達證書影本（見原法院卷第十三頁）在卷可證。而該裁決
    書下方並有文字說明「受處分人不服處罰者，得於接到裁決
    書之翌日起二十日內，以司法狀紙提出聲明異議，載明裁決
    日期、字號及理由，交由本所（新竹區監理所）轉送管轄地
    方法院」。今受處分人係居住於原處分機關所在之新竹縣新
    埔鎮，依上開法院訴訟當事人在途期間標準第四條第一款第
    一目之規定，毋庸扣除在途期間，則其聲明異議期間應於上
    開裁決書送達之翌日即九十七年十月三十日起算，加計二十
    日，至九十七年十一月十八日屆滿，詎受處分人竟遲至九十
    七年十一月二十日始向交通部公路總局新竹區監理所提出聲
    明異議狀，有該異議狀上九十七年十一月二十日印文可稽（
    見原法院卷第五頁），足見其聲明異議顯已逾法定之異議期
    限。受處分人既未於法定異議期間內提出異議，原法院因認
    受處分人聲明異議不合法律上之程式，且無從補正，而裁定
    駁回其異議，經核並無不合；受處分人因可歸責於己之事由
    致遲誤聲明異議之法定期間，猶執上情提起抗告，並無理由
    ，自應予駁回。
五、據上論結，應依道路交通管理處罰條例第八十九條，道路交
    通案件處理辦法第二十六條，刑事訴訟法第四百一十二條，
    裁定如主文。
中    華    民    國    98    年    3     月    6     日
                  刑事第九庭審判長法  官  許宗和
                                  法  官  周盈文
                                  法  官  何信慶
以上正本證明與原本無異。
不得再抗告。
                                  書記官  王泰元
中    華    民    國    98    年    3     月    6     日


司法院資訊處製作；財團法人民間司法改革基金會備份。
